---
title: "01_準備"
output: html_document
---

## Docker

**注意：Windows ProでHyper-Vを使っている人は矢吹に相談してから帰ること**

32ビット版のWindowsでは，Dockerは動作しない。32ビット版を使っている場合は，64ビット版にアップグレードすることを検討してほしい。できない場合は，R（とRStudio）をインストールすれば，だいたいのことはできるが，この資料と動作を合わせるのはかなり面倒である。（追加ライブラリのインストール，文字コード設定の変更，環境変数の設定などが必要になる。）

### Step 1（OSによる）

#### Windowsの場合

1. [Docker Toolsbox for Windows](https://docs.docker.com/toolbox/toolbox_install_windows/)をインストールし，Windowsを再起動する。**プログラムは「c:/Program Files/Docker Toolbox」にインストールされるが，これを勝手に移動してはいけない。（これはDockerに限ったことではない。）**
2. Docker QuickStart Terminalを起動し（1回目は時間がかかる），以下を実行する。

```{bash, eval=FALSE}
"C:\Program Files\Oracle\VirtualBox\VBoxManage.exe" controlvm "default" natpf1 "jupyter,tcp,127.0.0.1,8888,,8888"
```

#### macOSの場合
1. [Docker for Mac](https://store.docker.com/editions/community/docker-ce-desktop-mac)をインストールする。（アカウント作成が必要かもしれない。）
2. 「ターミナル」を起動する。

### Step 2（OSによらない）

3. `docker pull jupyter/datascience-notebook`を実行する（時間がかかる）。
4. `docker images`を実行すると，「 jupyter/datascience-notebook 」と表示されることを確認する。

以下では，Docker QuickStart Terminal（Windowsの場合）とターミナル（macOSの場合）の両方を**ターミナル**と呼ぶことにする。

### Step 3（作業フォルダ）

5. ターミナルで以下を実行し，作業用のフォルダを作る。（Windowsではc:/Users/ユーザ名/mining，macOSでは~/miningが作業フォルダになる。）

```{bash, eval=FALSE}
mkdir "$HOME/mining"
```

### Step 4（コンテナの生成）

6. コンテナを生成・起動する。

```{bash, eval=FALSE}
docker container run --name jupyter -d -p 8888:8888 -v "$HOME/mining":/home/jovyan/mining jupyter/datascience-notebook start-notebook.sh --NotebookApp.token=''
```

7. 練習のため，コンテナを一度停止させる。

```{bash, eval=FALSE}
docker container stop jupyter
```

8. コンテナの起動

```{bash, eval=FALSE}
docker container start jupyter
```

9. ブラウザからhttp://localhost:8888/ にアクセスする。

### Step 5（R）

10. フォルダ/mining にアクセスする。
11. New→RでRのセッションを起動する。
12. 作業フォルダにUntitled.ipynbというファイルができていることを確認する。
13. `sessionInfo()`と入力し，`Shift+Enter`。

### Step 6（コンテナの削除。通常はやらなくてよい）

14. コンテナを削除する。

```{bash, eval=FALSE}
docker container stop jupyter
docker container rm jupyter
```

もう一度生成するときは，上記の`docker container run...`を実行すればよい。

**練習：Rのセッションで20の階乗，つまり1×2×･･･×20を計算せよ。**

## データの表現

### 数値

```{r}
a <- 2
b <- 3
c <- a + b
c
```

```{r}
c <- a + b
c
```

次のようにすると，上の2行が1行で済むようになるが，この資料ではこの記法は使わない。

```{r}
(c <- a + b)
```

### 文字列

```{r}
s <- 'abc'
substr(x = s, start = 2, stop = 3)
```

```{r}
t <- "def"
paste(s, t, sep = ':')
```

### ベクトル

```{r}
vec1 <- c(10, 20, 30)
vec1[3]
```

```{r}
vec1 + 10
```

```{r}
vec1 * 10
```

```{r}
vec2 <- c(1, 10, 100)
vec1 + vec2
```

```{r}
vec1 * vec2
```

↑内積ではないことに注意

```{r}
vec1 %*% vec2
```

#### 等間隔の数からなるベクトル

```{r}
1:10
```

（Pythonのrange(1, 10)の結果は1以上9以下の整数だった。）

```{r}
seq(from = 0, to = 10, by = 0.1)
```

```{r}
seq(from = 0, to = 10, length.out = 100)
```

### 因子

```{r}
scores <- factor(c('A', 'B', 'C', 'A', 'B'))
str(scores)
scores <- factor(c('A', 'B', 'C', 'A', 'B'))
```

```{r}
scores <- c('A', 'B', 'C', 'A', 'B')
str(scores)
```

### データフレーム

```{r}
(people <- data.frame(身長 = c(160, 170, 180), 体重 = c(60, 70, 80)))
```

```{r}
people[2,]
```

```{r}
people[c(1, 2),]
```

```{r}
people[-3,]
```

```{r}
people[-c(1, 3),]
```

```{r}
people[, 2]
```

```{r}
people[, c(1, 2)]
```

```{r}
people[, -1]
```

```{r}
people[, -c(1, 2)]
```

```{r}
people$視力 <- c(1, 1.2, 2.0)
people
```

```{r}
row.names(people) <- c('A', 'B', 'C')
people
```

## 関数（1変数）の描画

```{r}
library(tidyverse)

tmp <- data.frame(X = seq(from = 0, to = 10,, length.out = 100))

tmp$sin <- sin(tmp$X)

head(tmp)
```

```{r}
plot(tmp)
```
次のような書き方もできる。（簡潔で便利だが，この先では使わない。）

```{r}
plot(sin, 0, 10)
```

```{r}
ggplot(data = tmp, mapping = aes(x = X, y = sin)) +
  geom_point()
```

```{r}
ggplot(data = tmp, mapping = aes(x = X, y = sin)) +
  geom_line()
```

**練習：y=6 x - 4（-1 <= x <= 2）のグラフを描いてください。**

**練習：y=3 x^2 - 4 x（-1 <= x <= 2）のグラフを描いてください。**

**練習：y=x^3 - 2 x^2（-1 <= x <= 2）のグラフを描いてください。**

**レポート課題：y=sin(10Π x)（0 <= x <= 10）のグラフを描いてください。（Πは円周率）**

### 発展1：複数のグラフを描く

```{r}
tmp$cos <- cos(tmp$X)
head(tmp)
```

```{r}
ggplot(data = tmp) +
  geom_line(mapping = aes(x = X, y = sin), color = 'cyan') +
  geom_line(mapping = aes(x = X, y = cos), color = 'magenta') + 
  labs(x = 'x', y = 'y')
```

### 発展2

```{r}
tmp2 <- tmp %>% gather(F, Y, -X)
head(tmp2)
```

```{r}
ggplot(data = tmp2, mapping = aes(x = X, y = Y, color = F)) +
  geom_line() + 
  labs(x = 'x', y = 'y')
```

## 関数の呼び出し方

```{r}
seq(from = 0, to = 10, by = 2)
```

`set()`の使い方は`?seq`でわかる。

定義におけるパラメータの順番がわかるなら，次のように簡単に書いてもよい。

```{r}
seq(0, 10, 2)
```
