---
title: "02_回帰1"
output: html_document
---

## 例題1：⾃動⾞の速度と停⽌距離

### データの確認

よく使うパッケージ。

```{r}
library(tidyverse)
library(caret)
```

コードが汎用になるよう，別名を付けておく。

```{r}
my_data <- cars
```

全件表示，普通はやらない。

```{r, eval=FALSE}
my_data
```

数件だけ表示。

```{r}
head(my_data)
```

件数（次元）確認。

```{r}
dim(my_data)
```

散布図描画。

```{r}
plot(my_data)
```

散布図描画（その2）。

```{r}
ggplot(data = my_data, mapping = aes(x = speed, y = dist)) +
  geom_point()
```

### 訓練データとテストデータ

ランダムサンプリング（テストデータを指定する番号）。

```{r}
sample(1:50, 10)
```

汎用性のある書き方。

```{r}
my_index <- sample(1:nrow(my_data), 0.2 * nrow(my_data))
```

授業と同じ結果にする。

```{r}
my_index <- c(5, 6, 10, 12, 20, 25, 31, 34, 40, 48)
```

訓練データとテストデータに分ける。

```{r}
my_train <- my_data[-my_index,]
my_test <- my_data[my_index,]
```

```{r}
#このコードは理解できなくていい
tmp <- rbind(data.frame(my_train, data = "training"), data.frame(my_test, data = "test"))
ggplot(data = tmp, mapping = aes(x = speed, y = dist, color = data)) +
  geom_point() +
  scale_color_manual(values = c(training = "cyan", test = "magenta"))
```

### K最近傍法（k-nearest neighbor, k-NN）

下の結果を見ながら，速度が（speed）が21.5の場合の停止距離（dist）を1最近傍法で予測せよ。

```{r}
my_train
```

**練習：速度が5の場合はどうか。**

#### 訓練

```{r}
#訓練 (形式, データ, 手法  )
#train(form, data,   method)

my_result <- train(form = dist ~ speed, data = my_train, method = "knn")
my_result
```

#### 予測

```{r}
#予測   (訓練結果, 新しいデータ)
#predict(object,   newdata)

predict(object = my_result, newdata = data.frame(speed = 21.5))
```

```{r}
my_train$prediction <- predict(object = my_result, newdata = my_train)
head(my_train)
```

```{r}
#このコードは理解できなくていい
tmp <- data.frame(speed = seq(from = min(my_data$speed), to = max(my_data$speed), length.out = 100))
tmp$dist <- predict(object = my_result, newdata = tmp)

ggplot(mapping = aes(x = speed, y = dist)) +
  geom_point(data = my_train, color = "cyan") +
  geom_line(data = tmp)
```

##### 残差（residual）

```{r}
my_train$residual <- my_train$dist - my_train$prediction
head(my_train)
```

##### MSEとRMSE

```{r}
mean(c(1, 2, 3)^2) == (1^2 + 2^2 + 3^2) / 3
```

MSE（Mean Square Error）

```{r}
mean(my_train$residual^2)
```


RMSE（Root Mean Square Error）

```{r}
sqrt(mean(my_train$residual^2))
```

#### テスト

```{r}
my_test$prediction <- predict(object = my_result, newdata = my_test)
```

```{r}
#このコードは理解できなくていい
tmp <- data.frame(speed = seq(from = min(my_data$speed), to = max(my_data$speed), length.out = 100))
tmp$dist <- predict(object = my_result, newdata = tmp)

ggplot(mapping = aes(x = speed, y = dist)) +
  geom_point(data = my_test, color = "magenta") +
  geom_line(data = tmp) +
  geom_linerange(data = my_test, mapping = aes(ymin = dist, ymax = prediction), color = "green")
```

##### RMSE

```{r}
my_test$residual <- my_test$dist - my_test$prediction
sqrt(mean(my_test$residual^2))
```

### 気になること

1. 訓練データとテストデータへの分け方を変えると結果が変わる。（レポート課題）
1. Kの値を変えると結果が変わる。（後で「パラメータチューニング」を学ぶ）

#### 参考：過学習の極端な例

```{r}
#knnregはKNNのための関数（ここでは，trainと同じものだと思ってよい。）
my_index <- c(5, 6, 10, 12, 20, 25, 31, 34, 40, 48)
my_train2 <- my_data[my_index,]
my_test2 <- my_data[-my_index,]
my_model2 <- knnreg(formula = dist ~ speed, data = my_train2, k = 1)
my_train_prediction2 <- predict(object = my_model2, newdata = my_train2)
my_train_residual2 <- my_train2$dist - my_train_prediction2
sqrt(mean(my_train_residual2^2))
```

```{r}
my_test_prediction2 <- predict(object = my_model2, newdata = my_test2)
my_test_residual2 <- my_test2$dist - my_test_prediction2
sqrt(mean(my_test_residual2^2))
```

**レポート課題：「訓練データにおけるRMSEとテストデータにおけるRMSEを求める」という作業を10回繰り返し，両者の関係の散布図を描いてください。（散布図には点が10個あるはずです。）**

```{r, eval=FALSE}
#以下を10回繰り返せばよい。
my_index <- sample(1:nrow(my_data), 0.2 * nrow(my_data))
my_train <- my_data[-my_index,]
my_test <- my_data[my_index,]
#訓練
#訓練データにおけるRMSEの計算
#テストデータにおけるRMSEの計算
```