---
title: "データ解析入門 レポート2"
author: "1234567 工大太郎"
output: html_document
---

**課題：都道府県に関するデータを3種類集め，主成分分析，階層的クラスター分析，非階層的クラスター分析のいずれかを実行し，結果を可視化する．**

注意：3種類のデータの組が同じレポートが複数あった場合，すべて0点とする．他人と同じにならないよう，工夫してデータを選ぶこと．

1. この箇条書きを削除する．
1. 学生番号と氏名を自分のもので置き換える．
1. RStudioの「Knit」ボタンを押すとreport2.htmlができる．それをブラウザで開いて，問題がないことを確認する．
1. report2.Rmdをローカルにダウンロードし（右下でreport2.Rmdをチェック→More→Export），名前を1234567-2.Rmdに変更（1234567の部分は自分の学生番号で置き換える），指定されたフォームで提出する．（このファイルをローカルで開いて確認したい場合は，テキストエディタを使えばよい．）

```{r, results=FALSE, warning=FALSE, message=FALSE}
library(tidyverse) # コメント不要
```

## データ

ここにデータについての説明を書く．

例：都道府県ごとの，「トヨタ」，「日産」，「ホンダ」をキーワードにした検索の割合のデータを用意した．

```{r}
# データを用意する．
tmp <- tribble(
~都道府県,~トヨタ,~日産,~ホンダ,
"愛知県",67,14,19,
"栃木県",34,21,45,
"岐阜県",52,20,28,
"福島県",47,25,28,
"岩手県",47,23,30,
"三重県",42,19,39,
"秋田県",42,28,30,
"静岡県",45,21,34,
"富山県",46,23,31,
"茨城県",46,23,31,
"群馬県",45,22,33,
"山形県",42,25,33,
"福井県",49,21,30,
"山梨県",46,22,32,
"佐賀県",45,23,32,
"鹿児島県",43,22,35,
"青森県",46,20,34,
"長野県",42,23,35,
"宮崎県",43,21,36,
"山口県",44,23,33,
"北海道",48,21,31,
"徳島県",45,21,34,
"宮城県",46,22,32,
"岡山県",46,21,33,
"熊本県",44,22,34,
"滋賀県",46,23,31,
"和歌山県",45,22,33,
"石川県",48,21,31,
"高知県",41,21,38,
"島根県",42,24,34,
"福岡県",46,25,29,
"長崎県",40,20,40,
"鳥取県",43,21,36,
"香川県",43,20,37,
"広島県",46,21,33,
"大分県",42,25,33,
"新潟県",39,25,36,
"愛媛県",42,22,36,
"大阪府",49,22,29,
"奈良県",44,22,34,
"兵庫県",46,23,31,
"千葉県",46,23,31,
"埼玉県",41,23,36,
"神奈川県",38,36,26,
"東京都",48,25,27,
"沖縄県",42,23,35,
"京都府",45,23,32)

my_data <- as.data.frame(tmp[, -1])
row.names(my_data) <- tmp$都道府県

# 文字化けする場合は，次のコードで都道府県名をローマ字にする．
tmp2 <- read_csv("https://gist.githubusercontent.com/taroyabuki/06f722485093623436ca0edafc3397c2/raw/e6dbf5ad118aa6650a487b5fcaed5c75ff118630/japan-prefectures.csv", col_names = F)
my_table <- tmp2 %>% mutate(name = substr(tmp2$X1, 1, 2)) # 2文字でマッチング
# head(my_table)
kanji <- data.frame(name = substr(tmp$都道府県, 1, 2), stringsAsFactors = F)
# head(kanji)
row.names(my_data) <- inner_join(kanji, my_table, by = "name")$X2
```

## 手法

どういう手法を用いたのかを書く．

```{r}
# 主成分分析，階層的クラスター分析，非階層的クラスター分析のいずれかを実行する．
my_dist <- dist(my_data)
my_result <- hclust(my_dist)
plot(my_result)
```

## 結果

```{r}
# 結果を可視化する．
```

## 考察

結果について考察する．（ここに感想は書かない．）
